臺灣桃園地方法院刑事判決
110年度桃交簡字第3084號
聲  請  人  臺灣桃園地方檢察署檢察官
被      告  陳映伶



選任辯護人  陳鼎正律師
上列被告因過失傷害案件，經檢察官聲請簡易判決處刑（110年
度偵字第29039號），本院判決如下：
    主  文
陳映伶犯過失傷害罪，處拘役肆拾伍日，如易科罰金，以新臺幣
壹仟元折算壹日。
    事實及理由
一、本件犯罪事實及證據，除犯罪事實欄第5行「而依當時天候
    晴」，應更正為「而依當時天候陰」，其餘均引用檢察官聲
    請簡易判決處刑書之記載（如附件）。
二、訊據被告陳映伶固坦承有於聲請簡易判決處刑書所載之時、
    地與告訴人褚冠頎發生交通事故之事實，然矢口否認有何過
    失傷害之犯行，辯稱：我看到對向汽車有禮讓的意思，所以
    想要左轉，且我左轉前有注意機車道也是沒有來車云云等語
    。經查：
  ㈠被告於民國109年11月17日晚間6時52分許，騎乘車牌號碼000
    -000號普通重型機車，沿桃園市蘆竹區中山路由東往西方向
    行駛，行經該路段與中山路125巷交岔路口欲左轉時，適有
    告訴人褚冠頎騎乘車牌號碼000-0000號普通重型機車，沿中
    山路對向機車道直行駛至，兩車因閃避不及發生碰撞，致告
    訴人受有人中處撕裂傷、上唇撕裂傷、頸部、左肩、左手背
    、左手第3指、左小腿挫擦傷等事實，業據被告於警詢時、
    本院訊問時坦認在卷，核與證人即告訴人褚冠頎於警詢時之
    證述相符，並有道路交通事故現場圖、道路交通事故調查報
    告表㈠、㈡、敏盛綜合醫院診斷證明書、現場照片（含道路全
    景、車損照片）附卷可稽，是此部分事實堪以認定。
  ㈡證人褚冠頎於警詢時證稱：我於案發前行駛於中山路上之機
    車優先道，直行於案發路口時，對向車道有輛機車（即被告
    騎乘之車牌號碼000-000號普通重型機車）突然左轉過來，
    我當下反應不及與對方發生碰撞等語（見110年度偵字第290
    39號卷第17頁），即證人騎乘機車沿中山路往中山路125巷
    交岔路口、南祥路方向直行，相較於被告行經交岔路口之轉
    彎車，屬中山路往南祥路方向直行之車輛，路權優先，且依
    道路交通事故現場圖、現場照片所示，被告車輛於事發後係
    倒放在對向中山路（整輛機車已倒放在對向車道之機車優先
    道上）往南祥路方向（見110年度偵字第29039號卷第45至49
    頁），足見被告當時尚未駛至中山路與中山路125巷之交岔
    路口中心處即已占用來向車道搶先左轉，對向騎車之證人因
    直行而有路權，信賴被告駕車轉彎時會禮讓其優先通行，然
    被告搶先左轉彎，兩車因閃避不及發生碰撞乙節，洵堪認定
    。
  ㈢按汽車行駛至交岔路口，左轉彎時，應距交岔路口30公尺前
    顯示方向燈或手勢，換入內側車道或左轉車道，行至交岔路
    口中心處左轉，並不得占用來車道搶先左轉；轉彎車應讓直
    行車先行，道路交通安全規則第102條第1項第5、7款分別定
    有明文。查被告為智識正常之成年人，且於92年即考領駕駛
    執照，迄今未被吊扣、吊銷乙節，有公路電子閘門資料在卷
    可查（見110年度偵字第29039號卷第41頁），是依其考領合
    格駕照及有行車多年之經驗，自對上開交通法規自應知之甚
    詳，且當時天候陰、夜間有照明、柏油路面狀態乾燥、無缺
    陷、無障礙物，且視距良好，有道路交通事故調查報告表㈠
    在卷可查（見110年度偵字第29039號卷第31頁），顯見被告
    在該交岔路口停等欲左轉時，確可看見對向來車，並無其他
    建築物或遮蔽物阻擋視線之情形，客觀上並無不能注意對向
    直行來車之情事，且依監視器影像擷取照片觀之，被告於案
    發家岔路口左轉彎時，即見對向車道確有證人所騎乘之機車
    待通過（見桃交簡字卷第161頁），非如被照所辯機車道無
    來車云云，詎其竟疏未注意，違反上開規定，騎乘機車於前
    揭交岔路口欲左轉時，未行至交岔路口中心處，即占用來向
    車道搶先左轉，未禮讓騎乘機車直行之證人先行，顯有違反
    上開注意義務之情形，是被告之駕駛行為顯有過失。
　㈣本案經送逢甲大學車輛行車事故鑑定研究中心鑑定結果略以
    ：被告駕駛BPU-086普通重型機車，行經交岔路口未達路口
    中心處搶先左轉，且左轉彎車未讓直行車先行，為肇事主因
    。證人駕駛MXQ-0391普通重型機車，沿中山路機車優先道西
    向東直行駛往中山路，未依慢車道之速限（設有快慢車道分
    隔線之慢車道，時速不得超過40公里），超速行駛，為肇事
    次因等情，有逢甲大學111年5月10日逢建字第1110009762號
    函所附逢甲大學車禍行車事故鑑定研究中心肇事鑑定案件意
    見書附卷可參（見桃交簡字卷第117至181頁），此與本院上
    開認定相符，應屬可採，益徵被告本案駕駛行為確有過失無
    疑。而證人於本案交通事故發生後受有前揭傷害，業如前述
    ，堪認被告之過失行為與證人所受傷害間具有相當因果關係
    。至本案刑事責任之認定，並不因告訴人與有過失，而免除
    被告之過失責任，至告訴人與有過失之情節輕重，僅係酌定
    雙方民事損害賠償責任之依據，並不影響被告刑事責任之成
    立與否，附此敘明。
  ㈤綜上所述，本件事證明確，被告所辯不可採信，其過失傷害
    犯行堪以認定，應依法論科。
二、核被告所為，係犯刑法第284條前段之過失傷害罪。又本案
    被告肇事後，於警員據報前往現場處理事故時，當場承認其
    為肇事人，自首而接受裁判，有桃園市政府警察局蘆竹分局
    蘆竹交通分隊道路交通事故肇事人自首情形紀錄表附卷可稽
    （見110年度偵字第29039號卷第27頁），是被告係於有偵查
    犯罪權限之機關未發覺犯罪前，向警員承認其為肇事人，符
    合自首之規定，依刑法第62條前段之規定減輕其刑。
三、爰審酌被告騎乘機車行經本案交岔路口占用來向車道搶先左
    轉彎，未禮讓直行之騎乘機車告訴人先行，致兩車閃避不及
    發生碰撞，告訴人受有上開傷害，顯有過失；復衡酌被告違
    反注意義務之情節及程度、其之行為造成告訴人之傷勢情形
    ，雖有意願與告訴人和解，惟雙方因另案訴訟（被告對告訴
    人提出過失傷害之告訴）、賠償金額無共識而未能達成調解
    ，於警詢時自陳大學畢業之智識程度、小康之家庭經濟狀況
    、否認其駕駛行為有過失之犯後態及告訴人與有過失程度等
    一切情狀，量處如主文所示之刑，並諭知易科罰金之折算標
    準。
四、依刑事訴訟法第449條第1項前段、第3項、第454條第2項，
    逕以簡易判決處刑如主文。
五、如不服本判決，應於判決送達後20日內，向本院提出上訴狀
    ，上訴於本院第二審合議庭（須附繕本）。
中　　華　　民　　國　　111 　年　　8 　　月　　24　　日
                  刑事第五庭    法　官　陳郁融
以上正本證明與原本無異。
如不服本判決，應於判決送達後20日內向本院提出上訴狀（應附
繕本）。
　　　　　　　　　　　　　　  　書記官　許哲維
中　　華　　民　　國　　111 　年　　8 　　月　　24　　日
附錄本案論罪科刑法條
中華民國刑法第284條
因過失傷害人者，處1年以下有期徒刑、拘役或10萬元以下罰金
；致重傷者，處3年以下有期徒刑、拘役或30萬元以下罰金。
附件：
臺灣桃園地方檢察署檢察官聲請簡易判決處刑書　
                                    110年度偵字第29039號
　　被　　　告　陳映伶　女　36歲（民國00年00月00日生）
　　　　　　　　　　　　住○○市○○區○○路00○0號6樓
　　　　　　　　　　　　居桃園市○○區○○○街00號5樓
　　　　　　　　　　　　國民身分證統一編號：Z000000000號
上列被告因過失傷害案件，業經偵查終結，認為宜以簡易判決處
刑，茲將犯罪事實及證據並所犯法條分敘如下：
　　　　　犯罪事實
一、陳映伶於民國109年11月17日晚間6時52分許，騎乘車牌號碼
    000-000號普通重型機車，沿桃園市蘆竹區中山路由東往西
    方向行駛，行經該路段與中山路125巷交岔路口欲左轉時，
    本應注意左轉彎時，應行至交岔路口中心處左轉，轉彎車應
    讓直行車先行，而依當時天候晴、夜間有照明、路面鋪裝柏油
    、乾燥、無缺陷、無障礙物、視距良好等情況，並無不能注
    意之情事，竟疏未注意及此，未駛至交岔路口中心處，貿然
    輾壓車道中間之分向限制線搶先左轉，適有褚冠頎（另案不
    起訴處分）騎乘車牌號碼000-0000號普通重型機車，沿中山
    路對向機車道直行駛至，兩車閃避不及發生碰撞，致褚冠頎
    受有人中處撕裂傷、上唇撕裂傷、頸部、左肩、左手背、左
    手第3指、左小腿挫擦傷等傷害。陳映伶於警員前往現場處
    理時在場，並當場承認為肇事人。
二、案經褚冠頎訴由桃園市政府警察局蘆竹分局報告偵辦。
　　　　　　 證據並所犯法條
一、詢據被告陳映伶矢口否認有何過失傷害犯行，辯稱：看到對
    向汽車有禮讓伊的意思，所以想要左轉，左轉前有注意機車
    道也是沒有來車云云。惟查，上揭犯罪事實，業據證人即告
    訴人褚冠頎於警詢中證述明確，並有敏盛綜合醫院診斷證明
    書、道路交通事故現場圖、道路交通事故調查報告表㈠、㈡、
    桃園市政府警察局交通事故當事人酒精測定紀錄表、公路監
    理電子閘門資料4件、現場照片13張等件在卷可稽，且經本
    署檢察官勘驗現場監視器及被告同向他車之行車紀錄器錄影
    ，發現被告確有未駛至交岔路口中心處、輾壓道路中間分向
    限制線、未讓直行車逕行左轉之情事，有本署檢察官勘驗筆
    錄、光碟1片在卷可稽。次按，左轉彎時，應行至交岔路口
    中心處左轉，轉彎車應讓直行車先行，道路交通安全規則第102條
    第1項第5款、第7款訂有明文，被告騎乘機車對於前揭規定
    自應注意遵守，卻未能確實注意，致與告訴人發生碰撞，並
    造成告訴人受傷，其行為自有過失，且此過失與告訴人所受
    之傷害結果間具有相當因果關係甚明，本案經鑑定，亦認被
    告具前揭過失，有園市政府車輛行車事故鑑定會鑑定意見書
    （桃市鑑0000000案）在卷足憑，被告所辯要屬卸責之詞，
    顯不可採，其犯嫌堪以認定。
二、核被告所為，係犯刑法第284條前段之過失傷害罪嫌。被告
    在偵查機關尚未發覺犯罪前，於警員前往現場處理時在場，
    並當場承認為肇事人而自首並接受裁判，有桃園市政府警察
    局蘆竹分局蘆竹交通分隊道路交通事故肇事人自首情形紀錄
    表在卷可憑，請審酌依刑法第62條前段規定減輕其刑。
三、依刑事訴訟法第451條第1項聲請逕以簡易判決處刑。
　　此　　致
臺灣桃園地方法院
中　　華　　民　　國　 110　　年　　10　　月　　15　　日
                          檢　察　官  吳建蕙
本件證明與原本無異　　
中　　華　　民　　國　 110　　年　  10　　月　　27    日
                          書  記  官  吳文琳
附記事項：
本件係依刑事訴訟法簡易程序辦理，法院簡易庭得不傳喚被告、
輔佐人、告訴人、告發人等出庭即以簡易判決處刑；被告、被害
人、告訴人等對告訴乃論案件如已達成民事和解而要撤回告訴或
對非告訴乃論案件認有受傳喚到庭陳述意見之必要時，請即另以
書狀向簡易法庭陳述或請求傳訊。
所犯法條：
中華民國刑法第284條
因過失傷害人者，處一年以下有期徒刑、拘役或十萬元以下罰金
；致重傷者，處三年以下有期徒刑、拘役或三十萬元以下罰金。